臺灣高等法院刑事判決　　　　　　　　　　　　　九十一年度上易字第一三九號
　　上　訴　人　臺灣臺北地方法院檢察署檢察官
　　被　　　告　甲○○
　　　　　　　　乙○○
　　共　　　同
　　選任辯護人　丁中原律師
　　　　　　　　李采霓律師
右上訴人因被告違反商標法案件，不服臺灣臺北地方法院八十八年度易字第三三一一
號，中華民國九十年十二月七日第一審判決（起訴案號：臺灣臺北地方法院檢察署八
十八年度偵字第五七八九號）提起上訴，本院判決如左：
    主  文
上訴駁回。
    理  由
一、公訴意旨略以：緣享承企業股份有限公司（以下簡稱享承公司）係註冊號數第六
    八四○四六號「ＡＭＩＧＯ」商標及第七四二九二五號「ＡＭＩＧＯ」聯合商標
    之專用權人，專用期間分別自民國（下同）八十四年七月十六日起至九十四年七
    月十五日止及自八十六年一月一日起至九十四年七月十五日止，指定使用商品分
    別為電腦顯示卡、音效卡‧‧‧、等及電腦‧‧‧、等。
二、被告甲○○係址設台北市○○○路○段一三五號六號「立碁科技股份有限公司」
    (以下簡稱立碁公司)及「興碁電子有限公司」 (以下簡稱興碁公司)負責人，被
    告乙○○為立碁公司業務經理；渠二人已於八十七年三月間接獲享承公司寄予之
    存證信函，明知享承公司為註冊第六八四○四六號「ＡＭＩＧＯ」商標之專用權
    人，並指定使用於電腦顯示卡、音效卡等商品上；仍意圖欺騙他人，於發行全球
    之「ＡＳＩＡＮ  ＳＯＵＲＣＥＳ  ＣＯＭＰＵＴＥＲ  ＰＲＯＤＵＣＴＳ」電
    腦產品廣告雜誌上以「ＡＮＩＧＯ」為標，刊登廣告，並於產品包裝盒及音效卡
    均標明以「ＡＮＩＧＯ」，甚且八十七年六月二日至六日於台北世貿中心所舉辦
    之世界電腦展，立碁公司公開銷售「ＡＮＩＧＯ」產品，因認被告二人涉有違反
    商標法第六十二條、第六十三條之罪云云。
三、按犯罪事實應依證據認定之無證據不得推定其犯罪事實；又不能證明被告犯罪者
    ，應為無罪之判決，刑事訴訟法第一百五十四條、第三百零一條第一項分別定有
    明文。訊據被告甲○○、黃上偉二人均堅決否認有何違反商標法犯行，辯稱：「
    ＡＮＩＧＯ」為伊公司獨立創造之品牌商標，與告訴人之商標自外觀之並無相似
    之情，此據大陸地區同時核准「ＡＮＩＧＯ」與「ＡＭＩＧＯ」二商標註冊登記
    自明。而立碁公司之「ＡＮＩＧＯ」商標另於泰國、紐西蘭等國，亦取得註冊登
    記在案，而興碁公司於八十六年度成立後，亦委託台揚國際商標事務所於澳洲、
    日本、紐西蘭、馬來西亞、美國、南非、印尼、新加坡、加拿大、韓國、香港及
    歐洲共同市場提出「ＡＮＩＧＯ」商標之註冊申請。八十七年三月間告訴人以存
    證信函謂已在台灣取得「ＡＭＩＧＯ」之商標註冊，立碁與興碁二家公司立即透
    過台揚國際商標事務所向告訴人表示，同意不在告訴人註冊第六八四○四六號商
    標專用權之地區使用「ＡＮＩＧＯ」商標。同年七月十七日接獲經濟部中央標準
    局之核駁審定書時，即停止該商標之一切使用及廣告刊登行為，在此之前立碁公
    司之使用該商標均是合法行使正當權利，並無欺騙他人意圖及侵害告訴人商標之
    犯意。又八十七年六月二日至六日，在台北世貿中心舉辦之台北國際電腦展，係
    以外銷導向之專業展覽會，提供國外廠商參觀選訂，外銷廠商始可參展，會場上
    飛映公司稱係銷往俄羅斯之樣品，被告黃上偉始將音效卡、主機板等物售予飛映
    公司供其作樣品之用，此與單純銷售行為迥異，不能視為被告在國內有銷售行為
    ；依宏碁集團在業界之形象及地位，被告實無故意使用非顯著品牌之近似商標，
    而自毀信譽，被告絕無仿冒告訴人商標，造成混淆欺騙他人之意圖，不構成商標
    法第六十二條、第六十三之犯行等語。
四、公訴人認被告二人涉有違反商標法犯嫌，無非以「ＡＮＩＧＯ」商標係由立碁公
    司之業務經理乙○○負責規劃、執行，由部分業務部門人員共同參與，並經多次
    討論後，自行創造而來，八十五年十月間委託台揚國際商標事務所預查「ＡＮＩ
    ＧＯ」此一文字在電腦產品中有無與他人之商標雷同或近似，經回覆並無與他人
    商標相同或近似之情形下，該公司始投注人力、物力申請商標註冊等節，業據證
    人陳玲珮即台揚國際商標事務所辦理立碁公司及興碁公司申請「ＡＮＩＧＯ」商
    標註冊登記之承辦人員，及立碁公司兼辦法務之經理許越男證稱屬實。可證立碁
    公司當時對於近似告訴人商標應不知情，無侵害他人商標專用權之故意。但告訴
    人於八十七年三月四日已函告興碁公司為註冊第六八四○四六號「ＡＭＩＧＯ」
    商標之專用權人，並指定使用於電腦顯示卡、音效卡等商品上；立碁公司更於八
    十七年四月接獲中央標準局商標處核駁理由先行通知書，謂該公司申請「ＡＮＩ
    ＧＯ」商標與告訴人「ＡＭＩＧＯ」商標近似，顯見立碁公司已知悉不能使用「
    ＡＮＩＧＯ」商標。但之後仍在發行於全球之「ＡＳＩＡＮＳＯＲＣＥＳＣＯＭ
    ＰＵＴＥＲＰＲＯＤＵＣＴＳ」電腦產品廣告雜誌上以「ＡＮＩＧＯ」為其商標
    ，刊登廣告，並將標示ＭＡＤＥＩＮＴＡＩＷＡＮ之產品包裝、及「ＡＮＩＧＯ
    」音效卡售予國內廠商飛映有限公司。甚且八十七年六月二日至六日於台北世貿
    中心所舉辦之世界電腦展，立碁公司公開銷售「ＡＮＩＧＯ」產品，藉此國際性
    之電腦參展場合，使來台參訪之世界各國廠商下單等節，業據告訴代理人許智誠
    律師指訴綦詳，及有中華民國商標註冊證六八四○四六號、七四二九二五號、立
    碁公司八十七年三、四月份統一發票、產品包裝盒、八十七年三月四日存證信函
    、中央標準局核駁審定書核駁第二三九四四二號、雜誌廣告影本等附卷可參。被
    告二人為立碁公司之負責人、業務經理，自八十四年三月間起，已明知告訴人享
    有同一商品之「ＡＭＩＧＯ」商標專用權，竟仍於上開雜誌刊登廣告，及於世貿
    中心參展公開銷售同一商品，已有惡意之嫌云云為依據。
五、經查：首先說明者，「ＡＮＩＧＯ」與「ＡＭＩＧＯ」二商標僅英文字母一字之
    差，確有使一般人產生混淆之可能，應認屬於近似之商標。
六、按宏碁集團係以產銷電腦及週邊設備之知名廠商，此為眾所周知之事，其關係企
    業立碁公司就其商品設計商標並申請註冊登記，此為現代企業之行銷手法，經查
    系爭之「ＡＮＩＧＯ」商標，業經宏碁集團關係企業明碁電腦股份有限公司、立
    碁公司、興碁公司先後向我國濟部中央標準局、中國大陸、泰國、紐西蘭申請商
    標註冊登記，經公告在案，有個該公告之公報附卷可據（見偵查卷第七三、一四
    一、一四四、一四五頁），雖其中經我國經濟部中央標準局於八十七年七月十五
    日核駁審定，然與告訴人之商標卻同時於中國大陸取得註冊登記，均有該公報可
    稽。況被告所屬公司亦就「ＡＮＩＧＯ」商標向澳洲、日本、馬來西亞、美國、
    南非、印尼、新加坡、韓國、香港等地申請註冊登記，亦有各該申請資料附卷可
    按（見偵查卷第五五頁以下），均足見宏碁集團確實欲以自行創造之「ＡＮＩＧ
    Ｏ」商標為其商品之標章，斷無意圖欺騙他人而仿冒或近似年營業收入僅二億餘
    元之告訴人公司之註冊登記商標之必要，是被告辯稱無欺騙他人而仿冒他人商標
    並銷售產品之意圖，堪以採信。
七、至被告於接到告訴人通知有侵犯其商標之情後，是否有於我國境內販售其上開產
    品，公訴人認定被告二人有於我國境內販售上開產品，係以（一）、被告乙○○
    於八十七年四月間，曾販售其產品予飛映公司，（二）、被告曾於世界貿易中心
    舉辦之國際電腦展中販售上開產品。然飛映公司係受告訴人公司之託向被告乙○
    ○購買產品，當時言明係銷往俄羅斯，並非於我國境內銷售，此節為告訴人公司
    所不否認，且據告訴人提出之發票所載，係以美金計算單價，顯非國內銷售，則
    依被告乙○○之認知，該產品既非於國內銷售，而系爭「ＡＮＩＧＯ」商標本於
    外國有取得商標專用權，就此部分，被告乙○○之認知，其商品係銷往國外，主
    觀上應無侵犯告訴人商標權之故意。又關於被告二人於世界貿易中心國際電腦展
    中販賣產品部分，經原審函查世界貿易中心，經函覆該電腦展之說明，其中參展
    資格部分載明（一）展出本國產品之廠商：
    １、經中華民國政府核准登記，從事上述產品外銷之廠商（四）本展為外銷展，
    內銷廠商請勿報名，有該說明附卷可稽，則被告二人公司既然可以參展，顯然係
    外銷廠商，針對國外買主而參展，主觀上亦無將產品於國內銷售之認識。綜上所
    述，本案並無證據足以證明被告二人將產品於我國境內銷售之主觀犯意，自不構
    成商標法第第六十二條、第六十三條之罪責。此外，查無其他積極證據足以證明
    被告二人有何違反商標法第六十二條、第六十三條之犯行，不能證明被告二人犯
    罪。
八、原審判決，以不能證明被告二人犯罪，而為無罪之諭知，經核並無不合，檢察官
    上訴意旨，仍指被告二人有違反商標法第六十二條、第六十三條之犯行，非有理
    由，其上訴應予駁回。
據上論斷，應依刑事訴訟法第三百六十八條，判決如主文。
本案經檢察官費玲玲到庭執行職務。
中      華      民      國      九十一      年    六    月    二十五    日
                              臺灣高等法院智慧財產權庭
                                      審判長法  官  蔡    燉
                                            法  官  鄧  振  球
                                            法  官  李  春  地
右正本證明與原本無異。
不得上訴。
                                            書記官  柳  秋  月
中      華      民      國     九十一   年        七    月      五      日
